臺灣高等法院民事裁定　　　　　　　　 100年度非抗字第54號
再抗　告人　財團法人景文科技大學
法定代理人　張文雄
上列再抗告人因選任張勤之遺產管理人事件，對於中華民國100
年2月25日臺灣基隆地方法院100年度家抗字第2號裁定提起再抗
告，本院裁定如下：
    主  文
再抗告駁回。
再抗告費用由再抗告人負擔。
    理  由
一再抗告意旨略以：張勤之第一順位繼承人賴鈞弼、賴暘晟均拋
  棄繼承，經原法院以98年度繼字第98號准予備查，且伊無法向
  戶政事務所申請調取張勤之其他順位繼承人之戶籍資料，原法
  院應本於非訟事件法第32條第1 項、民事訴訟法第228條第1項
  規定，依職權調閱上開卷宗及調查證據，故原裁定不當，爰求
  予廢棄原裁定，並准予選任張勤之遺產管理人或發回原法院云
  云。
二按非訟事件，對於抗告法院之裁定再為抗告，僅得以其適用法
  規顯有錯誤為理由，非訟事件法第45條第3 項定有明文。次按
  所謂適用法規顯有錯誤，係指裁定所適用之法規顯然不合於法
  律規定，或與司法院現尚有效及大法官會議之解釋，或最高法
  院現尚有效之判例顯然違反者而言。
三按非訟事件法施行細則第13條規定，非訟事件之聲請或陳述，
  欠缺法定要件，而其情形可以補正者，法院應限期命其補正，
  逾期不為補正時，應以裁定駁回之。本件再抗告人向台灣台北
  地方法院聲請意旨略以：伊對張勤有損害賠償債權，張勤於民
  國（下同）98年2 月17日死亡，其第一順位繼承人賴鈞弼、賴
  暘晟均拋棄繼承，且其無親屬會議或其親屬會議未於一個月內
  選任遺產管理人，爰依民法第1178條第2 項規定，聲請選任張
  勤之遺產管理人等語。台灣台北地方法院通知再抗告人於10日
  內提出張勤之法定各順位繼承人之戶籍資料及繼承系統表，但
  再抗告人僅提出張勤戶籍謄本，及其第一順位繼承人賴鈞弼、
  賴暘晟之戶籍謄本、繼承系統表，未提出其他順位繼承人（依
  上開戶籍謄本，至少可查知張勤有父張萬利、母張蔡月桂為第
  二順位繼承人）之戶籍資料及繼承系統表（見台灣台北地方法
  院99年度財管字第87號卷第10、11、13至19頁）。又依再抗告
  人於99年7 月12日提出之聲請狀，將張勤之父張萬利列為被告
  ，及依再抗告人於99年8 月20日提出之書狀，陳述張勤之直系
  血親尊親屬及三親等內旁系血親均已死亡或潛逃海外等語（見
  台灣台北地方法院99年度財管字第87號卷第1 、14頁），形式
  審查結果，無從認為再抗告人之聲請合於民法第1177條所示「
  繼承開始時，繼承人之有無不明」之法定要件。台灣台北地方
  法院以裁定移轉原法院管轄後，原法院司法事務官通知再抗告
  人於14日內提出張勤之法定各順位繼承人之繼承系統表及陳報
  是否拋棄繼承（見原法院99年度司財管字第35號卷第7、8頁）
  ，再抗告人於99年10月1 日收受通知後，並未置理，原法院司
  法事務官乃以99年度司財管字第35號裁定（實為處分，下同）
  ，駁回抗告人之聲請，與非訟事件法施行細則第13條規定尚無
  不合。抗告人於100年1 月3日對此裁定提出抗告，於抗告狀陳
  述：賴鈞弼、賴暘晟拋棄繼承，經原法院以98年度繼字第98號
  准予備查，且伊無法在戶政事務所調取張勤之第二順位以後之
  繼承人戶籍資料，原法院應依非訟事件法第32條第1 項、民事
  訴訟法第228條第1項，依職權調查之云云，惟查，形式審查再
  抗告人之聲請，既無法認為具備民法第1177條所示「繼承開始
  時，繼承人之有無不明」之法定要件，即不發生原法院是否應
  依職權調查證據，以為實質審查之問題，故原法院仍以再抗告
  人未依非訟事件法施行細則第13條規定補正聲請之法定要件，
  而以原裁定駁回再抗告人之抗告，適用法規並無錯誤。再抗告
  人求予廢棄原裁定，為無理由，不應准許。
四據上論結，本件抗告為無理由，爰裁定如主文。
中    華    民    國   100    年    4     月    15    日
                  民事第四庭
                        審判長法  官  張劍男
                              法  官  陳靜芬
                              法  官  翁昭蓉
正本係照原本作成。
中    華    民    國   100    年    4     月    15    日
                              書記官  張淑芬